【裁判字號】    98,易,2869
【裁判日期】    981123
【裁判案由】    詐欺
【裁判全文】
臺灣板橋地方法院刑事判決              98年度易字第2869號
聲  請  人  臺灣板橋地方法院檢察署檢察官
被      告  丙○○
上列被告因詐欺案件，經檢察官聲請簡易判決處刑（98年度偵緝
字第2135號、98年度偵字第23914 、24617 號），本院受理後（
98年度簡字第7937號），認不宜以簡易判決處刑，改依通常程序
審理，判決如下：
    主  文
本件公訴不受理。
    理  由
一、聲請簡易判決處刑意旨略以：被告丙○○明知於犯罪集團專
    門收集人頭帳戶用以犯罪之社會現象層出不窮之際，若將自
    己所開立銀行帳戶提供予他人使用，可能因此供不法詐騙份
    子用以詐使他人將款項匯入帳戶後，再加以提領之用，並能
    預見可能因而幫助他人從事詐欺取財犯罪，竟不違背其本意
    ，仍基於幫助他人詐欺取財之不確定故意，於不詳時地，將
    其在臺灣土地銀行汐止分行所開立帳號000000000000號帳戶
    及在三重郵局中山支局所開立帳號00000000000000號帳戶之
    存摺、提款卡及提款密碼等物，交付予真實姓名年籍不詳之
    成年人所屬詐欺集團使用，藉以幫助上開詐欺集團成員詐欺
    取財之犯行。嗣該詐欺集團人員即基於詐欺犯意，於民國98
    年2 月22日，先後撥打電話予丁○○、甲○○、己○○及戊○○，向渠等佯稱之前於網路購物之匯款程序誤設定為自動
    分期，必須辦理停止分期作業更正，請其至自動櫃員機前操
    作云云，致丁○○、甲○○、己○○、戊○○均陷於錯誤，
    先後於同日20時53分許、22時3 分、22時12分及翌（23）日
    0 時10分許，各匯款3 萬元、2 萬9,999 元、2 萬9,989 元
    及2 萬9,349 元至被告丙○○所開立之上揭帳戶內。被告丙○○以上述方式幫助該犯罪集團詐欺取財，嗣經丁○○、甲○○、己○○、戊○○察覺有異，始報警循線查獲被告丙○○，並悉上情。因認被告涉犯刑法第30條第1 項、第339 條
    第1 項之幫助詐欺取財罪嫌等語。
二、按同一案件繫屬於有管轄權之數法院者，由繫屬在先之法院
    審判之，但經共同之直接上級法院裁定，亦得由繫屬在後之
    法院審判，刑事訴訴訟法第8 條定有明文。次按依同法第8
    條之規定不得為審判者，應諭知不受理之判決，並得不經言
    詞辯論為之，刑事訴訟法第303 條第7 款及第307 條分別定
    有明文。此項訴訟法上所謂一事不再理之原則，關於實質上
    一罪或裁判上一罪，均有其適用，最高法院60年台非字第77
    號判例可資參照。
三、經查，被告丙○○基於幫助詐欺之不確定故意，於不詳時間
    ，將其於臺灣土地銀行汐止分行帳號0000000000000000號帳
    戶之存摺、提款卡及密碼，交付予真實姓名年籍不詳之人，
    容任其所屬犯罪集團成員使用該帳戶以遂犯罪行為。嗣該真
    實姓名年籍不詳之人及其所屬犯罪集團之成員取得上開銀行
    帳戶後，即共同基於詐欺取財之犯意，於民國98年2 月22日
    20時許撥打電話予覺淑娟，佯稱覺淑娟前於奇摩拍賣購物之
    款項遭誤設為分期付款，要求覺淑娟依指示操作自動櫃員機
    以取消分期付款設定云云，致覺淑娟陷於錯誤，遂依詐騙集
    團成員指示，於同日22時許，至新竹市○○路130 號新竹第
    一信用合作社所設置之自動櫃員機，自其所有之中國信託商
    業銀行竹科分行000000000000號帳戶匯款新臺幣2 萬9,989
    元至被告丙○○上開土地銀行帳戶，嗣後又依詐騙集團成員
    指示，於同日22時46分許，至新竹市○○路1 號土地銀行新
    竹分行所設置之自動櫃員機，以現金存入方式，分別將3 萬
    元、2,000 元存入被告丙○○上開土地銀行帳戶，旋遭詐騙
    集團成員提領一空之犯罪事實，業經臺灣士林地方法院檢察
    署檢察官於98年9 月8 日以98年度偵字第7459號起訴，嗣於
    同年9 月23日繫屬於台灣士林地方法院（98年度審易字第
    1829號），現由該院以98年度易字第576 號案件審理中等情
    ，有卷附上開98年度偵字第7459號起訴書、本院電話紀錄查
    詢表、臺灣高等法院被告前案紀錄表各1 份卷可稽。經核前
    開犯罪事實與本件聲請簡易判決處刑書所載之犯罪事實，均
    係就被告將申設之台灣土地銀行汐止分行帳戶（帳號
    0000000000000000號）之存摺、提款卡、密碼交付予某真實
    姓名年籍之人，另同時交付三重郵局中山支局帳戶（帳號
    00000000000000號）之存摺、提款卡、密碼，故上開2 案洵
    屬同一案件。而本案係於98年10月2 日始繫屬於本院，有本
    院收狀戳蓋於臺灣板橋地方法院檢察署乙○慎誠98偵緝2135
    字第87015 號函文在卷可考，檢察官再就此同一案件，向本
    院重行聲請簡易判決，依照上開說明，本件爰不經言詞辯論
    ，逕為諭知不受理之判決。
據上論斷，應依刑事訴訟法第452 條、第303 條第7 款、第307
條，判決如主文。
中    華    民    國    98    年    11    月    23    日
                刑事第二十二庭  審判長法  官  潘 長 生
                                      法  官  傅 明 華
                                      法  官  侯 志 融
上列正本證明與原本無異。
如不服本判決，應於判決送達後10日內敘明上訴理由，向本院提
出上訴狀 (應附繕本) ，上訴於臺灣高等法院。其未敘述上訴理
由者，應於上訴期間屆滿後20日內向本院補提理由書「切勿逕送
上級法院」。
                                      書記官  林 伶 芳
中    華    民    國    98    年    11    月    24    日


司法院資訊處製作；財團法人民間司法改革基金會備份。
